臺灣臺南地方法院刑事判決
109年度交訴字第242號
公  訴  人  臺灣臺南地方檢察署檢察官
被      告  李明福



上列被告因公共危險案件，經檢察官提起公訴（109年度偵字第1
9475號），被告於準備程序就被訴事實為有罪之陳述，經本院合
議庭裁定由受命法官獨任進行簡式審判程序審理，判決如下：
    主  文
李明福無駕駛執照駕車犯過失傷害罪，處有期徒刑參月，如易科
罰金，以新臺幣壹仟元折算壹日。又犯肇事致人傷害逃逸罪，累
犯，處有期徒刑壹年貳月。
    事實及理由
一、李明福於民國109年8月24日21時4分許，無駕駛執照駕駛車
    牌號碼000-0000號自小客車，沿臺南市佳里區忠孝路由東往
    西方向行駛，途經該路與佳西路交岔路口時，本應注意車輛
    在劃有分向限制線之路段，不得駛入來車之車道（即對向車
    道）內，並應注意車前狀況，隨時採取必要之安全措施，而
    當時天候晴、夜間有照明、柏油路面乾燥無缺陷、道路無障
    礙物、視距良好，並無不能注意之情事，竟疏未注意，見前
    方已有車輛停等紅燈，貿然跨越分向限制線駛入來車之車道
    ，逆向超車後直行。適陳泉茂騎乘車牌號碼000-0000號普通
    重型機車在同向前方機車停等區停等紅燈，見其行向燈號轉
    為綠燈，即起步左偏行駛欲左轉往佳西路方向行駛，李明福
    見狀閃煞不及，其所駕駛自小客車右前車頭與陳泉茂所騎乘
    機車左側車身發生撞擊，致陳泉茂人車倒地，並遭機車壓住
    身體，因而受有雙側大腿挫擦傷之傷害。詎李明福明知駕車
    肇致上開事故，且得以預見陳泉茂可能因此受有傷害，竟仍
    基於縱使肇事致人受傷逃逸亦不違背其本意之不確定故意，
    未報警或留下姓名、聯絡方式，亦未對陳泉茂施以必要之救
    護措施或等候警方及救護人員到場處理，即逕自駕車離開現
    場而逃逸。嗣警據報到場處理，並調閱現場監視器後，循線
    查悉上情。
二、前項犯罪事實，有下列證據足資證明：
　㈠證人即告訴人陳泉茂於警詢及偵查中之證述。
　㈡道路交通事故現場圖1份（警卷第12頁）、道路交通事故調查
    報告表㈠㈡各1份（警卷第13至14頁）、奇美醫療財團法人佳
    里奇美醫院診斷證明書1份（警卷第15頁）、現場事故暨車
    損照片9張（警卷第19至23頁上方）、道路監視器攝錄畫面
    擷取照片3張（警卷第23頁下方至24頁）、車輛詳細資料報
    表1份（警卷第27頁）、臺南市政府警察局勤務指揮中心受
    理110報案紀錄單1份（偵卷第23頁）、高雄市政府交通局11
    0年1月5日高市交裁決字第10952592300號函附被告汽車駕照
    吊扣銷執行單報表1份（本院卷第43至45頁）附卷可資佐證
    。
  ㈢被告李明福於偵查及本院審理中之自白。
三、論罪科刑：
  ㈠按道路交通管理處罰條例第86條第1項關於汽車駕駛人，無駕
    駛執照駕車，因而致人受傷或死亡，依法應負刑事責任者，
    加重其刑至2分之1之規定，係就刑法第284條前段過失傷害
    之基本犯罪類型，對於加害人為汽車駕駛人，於從事駕駛汽
    車之特定行為時，在無駕駛執照之情形，因而致人受傷或死
    亡之特殊行為要件予以加重處罰，已就該特定犯罪類型變更
    之個別犯罪行為予以加重，而成為另一獨立之罪名，自屬刑
    法分則加重之性質。被告行為後，刑法第185條之4於110年5
    月28日經總統華總一義字第11000050241號修正公布，同年
    月30日生效。修正前肇事人致人傷害逃逸罪「處1年以上7年
    以下有期徒刑」；修正後肇事人致人傷害逃逸罪「處6月以
    上5年以下有期徒刑」，且無過失者，減輕或免除其刑。經
    比較新舊法後，以修正後之規定較有利於被告，爰依刑法第
    2條第1項但書規定，適用修正後之規定。核被告所為，係犯
    道路交通管理處罰條例第86條第1項、刑法第284條前段之過
    失傷害罪，及修正後刑法第185條之4第1項之肇事致人傷害
    逃逸罪。被告所犯上開2罪，犯意個別，應予分論併罰。
　㈡被告為前揭駕駛行為時，其駕駛執照已吊銷，為無照駕駛，
    有高雄市政府交通局110年1月5日高市交裁決字第109525923
    00號函附被告汽車駕照吊扣銷執行單報表1份（本院卷第43
    至45頁）足憑。其駕車因而致人受傷，應依道路交通管理處
    罰條例第86條第1項之規定，加重其刑。
  ㈢被告曾於107年間因公共危險（肇事致人傷害逃逸）案件，經
    臺灣橋頭地方法院以107年度審交訴字第120號判決判處有期
    徒刑7月確定，甫於109年5月5日執行完畢出監，有卷附臺灣
    高等法院被告前案紀錄表可稽。其於前案執行畢後5年內故
    意再犯本罪，為累犯。爰依刑法第47條第1項規定加重其刑
    ，並依法遞加重其刑。
  ㈣爰以行為人之責任為基礎，審酌被告行車未注意遵守相關道
　　路交通安全規範，跨越分向限制線（雙黃線）逆向行駛致撞
    及告訴人所騎乘之機車，過失程度嚴重、告訴人所受傷害程
　　度尚非甚重、夜間肇事逃逸，使受有傷害之告訴人較不易求
    助，且稍有不慎，易釀成更嚴重之交通事故，及被告犯罪後
    坦承犯行、雖與告訴人達成調解，仍迄今仍未履行調解條件
    賠償告訴人損害，有本院110年度南司刑移調字第9號調解筆
    錄及電話紀錄表（本院卷第59頁、第79頁）在卷足參；暨被
    告罹患重大疾病，有國立成功大學醫學院附設醫院診斷證明
    書（本院卷第99頁）可憑，及其於本院審理時所述其教育程
    度為國中肄業，目前打零工維生，已離婚，子女已成年，目
    前自己一個人生活等智識程度、家庭生活狀況等一切情狀，
    分別量處如主文所示之刑，並就無駕駛執照駕車犯過失傷害
    罪部分諭知易科罰金之折算標準。
四、依刑事訴訟法第273條之1、第299條第1項前段，道路交通管
    理處罰條例第86條第1項，刑法第2條第1項但書、第11條前
    段、第284條前段、修正後刑法第185條之4第1項、刑法第41
    條第1項前段、第47條第1項，刑法施行法第1條之1，判決如
    主文。
五、如不服本件判決，得自收受送達之日起20日內，向本院提出
    上訴狀，上訴於臺灣高等法院臺南分院。
本案經檢察官胡晟榮提起公訴；檢察官吳惠娟到庭執行職務。
中　　華　　民　　國　　110 　年　　10　　月　　21　　日
                    刑事第一庭  法  官  鄭文祺
以上正本證明與原本無異。
如不服本判決應於收受本判決後20日內向本院提出上訴書狀，並
應敘述具體理由。其未敘述上訴理由者，應於上訴期間屆滿後20
日內向本院補提理由書狀（均須按他造當事人之人數附繕本）「
切勿逕送上級法院」。 
　　　　　　　　　　　　　　　　書記官　吳昕韋　　　　　
中　　華　　民　　國　　110 　年　　10　　月　　21　　日
附錄本案論罪科刑法條
道路交通管理處罰條例第86條第1項
（刑責之加重及減輕）
汽車駕駛人，無駕駛執照駕車、酒醉駕車、吸食毒品或迷幻藥駕
車、行駛人行道或行經行人穿越道不依規定讓行人優先通行，因
而致人受傷或死亡，依法應負刑事責任者，加重其刑至二分之一
。
中華民國刑法第284條
因過失傷害人者，處1年以下有期徒刑、拘役或10萬元以下罰金
；致重傷者，處3年以下有期徒刑、拘役或30萬元以下罰金。
修正後中華民國刑法第185條之4第1項
駕駛動力交通工具發生交通事故，致人傷害而逃逸者，處6月以
上5年以下有期徒刑；致人於死或重傷而逃逸者，處1年以上7年
以下有期徒刑。